臺灣高等法院刑事判決
110年度上易字第1700號
上  訴  人  臺灣新北地方檢察署檢察官
被      告  劉禺彤

                    

上列上訴人因被告違反毒品危害防制條例案件，不服臺灣新北地
方法院110年度易字第482號，中華民國110年9月29日第一審判決
（起訴案號：臺灣新北地方檢察署109年度偵字第36373號），提
起上訴，本院判決如下：
    主  文
上訴駁回。
    理  由
一、本案經本院審理結果，認第一審以被告劉禺彤取得本件扣案
    毒品時，扣案毒品已處於承辦員警之實力支配下，被告雖然
    在形式上接到快遞人員所交付之毒品，但係在員警監控下，
    對於扣案毒品並沒實質支配或管理的能力，被告並未持有本
    件扣案毒品，故依法諭知無罪。核其認事用法，核無不當，
    應予維持，並引用原審判決書理由之記載（如附件）。
二、檢察官上訴意旨略以：被告於警詢、偵查均坦承本案毒品係
    透過通訊軟體「微信」向暱稱「Rui」男子，以每公克新臺
    幣（下同）1,400元購買第二級毒品甲基安非他命3包，並由
    被告聯繫快遞人員前往運送。依此被告與暱稱「Rui」男子
    達成毒品交易後，續而聯繫快遞人員取貨運送，其主觀上本
    係基於自己之意思而支配，且親自到場收受扣案毒品，並將
    之置於其個人實力支配下，依最高法院110年度台上字第260
    3號判決意旨，被告涉犯持有毒品之行犯，事證明確，不因
    其取得時間久暫而有異。原判決認事用法尚嫌未洽，請撤銷
    原判決，更為適法判決等語。
三、經查：
㈠、本件被告於109年9月3日上午1時9分許，以通訊軟體微信聯繫
    暱稱「Rui」之人，並以每包1,400元向「Rui」購買之第二
    級毒品甲基安非他命共3包，固係由被告聯繫快遞人員前往
    新北市○○區○○○街000號之統一超商僑中門市前，向「Rui」
    之人取貨。惟被告係透過小蜂鳥國際物流有限公司（即「拉
    拉快遞」，下稱「拉拉快遞」）外送平臺提出外送需求，平
    臺系統即媒合外送人員張裕昊接單，再由張裕昊聯繫被告而
    前往指定之上述統一超商僑中門市前取貨，復送往指定地點
    即同市○○區○○街00號全家超商興賢門市交付與被告，而被告
    與外送人員張裕昊間互不認識，其與外送人員間並不有存在
    指揮、從屬關係，是在外送人員張裕昊實際將扣案之甲基安
    非他命送交與被告前，被告對於扣案之甲基安非他命顯無實
    質支配或管理能力甚明。
㈡、又本件外送人員張裕昊向「Rui」之人收件後，固有送往指定
    之前開全家超商興賢門市，並交付與被告之事實，此據被告
    供承在卷（見偵卷第22至23頁），核與證人張裕昊於警詢時
    證述之情節（見偵卷第28頁）大致相符，並有扣案物品照片
    在卷可佐（見偵卷第53頁）。惟證人張裕昊於收件後，因發
    覺本件運送物品有違法疑慮，逕至派出所報案，派出所員警
    開拆包裝發見係毒品，即通知新北市政府警察局新莊分局偵
    查隊到場處理，嗣該偵查隊承辦員警指示張裕昊依約定送交
    與被告，在被告向張裕昊收取毒品之際，埋伏之員警即上前
    將被告逮捕一節，亦據證人張裕昊於原審審理時證述綦詳（
    見原審卷第80至81頁）。足認被告向張裕昊拿取本件扣案甲
    基安非他命之際，扣案之甲基安非他命實際上係處於承辦員
    警之實力支配及管理能力下，被告縱形式上有向張裕昊收取
    扣案之甲基安非他命，然全程均係在員警之監控下，是被告
    對於扣案之甲基安非他命並不具有任何實質支配力或管理能
    力，無從僅因被告有收取扣案之甲基安非命，即認其已就扣
    案之甲基安非他命具有實質支配力。
㈢、檢察官上訴理由謂：本件在員警實施控制下交付，不影響行
    為人原有之犯意，不生犯罪既、未遂問題云云。按毒品危害
    防制條例第11條所謂持有，係指行為人對於毒品具有事實上
    支配管領力之持有狀態，主觀上有將毒品置於其事實上支配
    管領力下之故意（最高法院105年度台上字第2034號刑事判
    決參照）。依被告之供述、證人張裕旻之證述及卷附之通訊
    軟體微信對話紀錄、監視器翻拍照片等相關證據，固可認被
    告向「Rui」購買扣案之甲基安非他命3包，並透過「拉拉快
    遞」外送平台，由證人張裕昊前往指定地點向「Rui」收件
    ，送至前述全家超商興賢門市交付與其本人，其主觀上確有
    將張裕昊運送之扣案甲基安非他命置於其事實上支配管領力
    下之故意，然客觀上，被告收受扣案之甲基安非他命之際，
    該等毒品係在員警之監控下，被告對於該等毒品並不具有事
    實上之支配管領力，業如前述，揆諸前開說明，自與毒品危
    害防制條例第11條第2項之要件不符，而無從繩以該罪罪責
    。檢察官前開上訴理由，洵無足採。　　
㈣、綜上所述，本件公訴人之舉證不足以證明被告持有該3包扣案
    之甲基安非他命之事實，不能證明被告犯罪。原判決據此為
    被告無罪之諭知，核無違誤，應駁回檢察官之上訴。 
四、被告經合法傳喚無正當理由未到庭，爰依同法第371條之規
    定，不待其陳述，逕行判決。
據上論斷，應依刑事訴訟法第371條、第368條、第373條，判決
如主文。
本案經檢察官陳建良提起公訴，檢察官朱曉群提起上訴，檢察官
羅建勛到庭執行職務。
中　　華　　民　　國　　111 　年　　1 　　月　　18　　日
                  刑事第十九庭  審判長法　官  曾淑華
                                      法　官  許文章
                                      法　官  李殷君
以上正本證明與原本無異。
不得上訴。
                                      書記官  周彧亘
中　　華　　民　　國　　111 　年　　1 　　月　　18　　日
附件：原審判決
臺灣新北地方法院刑事判決　　　　　　　110年度易字第482號
公　訴　人　臺灣新北地方檢察署檢察官
被　　　告　劉禺彤
上列被告因違反毒品危害防制條例案件，經檢察官聲請簡易判決
處刑（109年度偵字第36373號，本院受理後（110 年度簡字第16
88號），認不宜逕以簡易判決處刑，改依通常程序審理，判決如
下：
    主  文
劉禺彤無罪。
    理  由
一、起訴意旨略以：被告劉禺彤明知甲基安非他命為毒品危害防
     制條例第2 條第2 項第2 款規定之第二級毒品，不得非法
    持 有，竟仍基於持有第二級毒品甲基安非他命之犯意，於
    民國 109 年9 月3 日13時9 分，自某真實姓名年籍不詳，
    暱稱「 Rui 」之成年男子處，以每公克新臺幣（下同）1,4
    00 元取 得第二級毒品甲基安非他命3包（總毛重3.30公克
    ，下稱本案毒品）而持有。嗣於同日16時許，在新北市○○區
    ○○街 00號全家興賢門市前，收受上開3包第二級毒品甲基安
    非他命時為警查獲，並當場扣得上揭第二級毒品甲基安非他
    命3包。因認被告涉犯毒品危害防制條例第11條第2項之持有
    第二級毒品罪嫌云云。
二、按犯罪事實，應依證據認定之，無證據不得認定犯罪事實；
     又不能證明被告犯罪者，應諭知無罪之判決，刑事訴訟法
    第 154條第2項、第301條第1項分別定有明文。次按刑事訴
    訟法 第161條第1項規定：檢察官就被告犯罪事實，應負舉
    證責任 ，並指出證明之方法。因此，檢察官對於起訴之犯
    罪事實， 應負提出證據及說服之實質舉證責任。倘其所提
    出之證據， 不足為被告有罪之積極證明，或其指出證明之
    方法，無從說 服法院以形成被告有罪之心證，基於無罪推
    定之原則，自應 為被告無罪判決之諭知（最高法院92年台
    上字第128號判決意旨參照）。
三、本件公訴人認被告劉禺彤涉犯持有第二級毒品罪嫌，無非係
     以被告於警詢及偵查中認罪之供述，且有扣案之甲基安非
    他 命3包，及台灣尖端先進生技醫藥股份有限公司毒品證物
    濫分析報告、新北市政府警察局新莊分局搜索扣押筆錄、扣
    押物品目錄表、扣案物照片、微信對話紀錄、現場監視器翻
    拍照片各1份等證據為其依據。本院認為前述證據於本案均
    可採用，先予說明。
四、本院認定無罪之判斷：
（一）按刑事法上之持有行為，係指行為人對於犯罪構成要件所
       定之物品，具有一定之實質支配或管理能力而言，所重
      者 ，唯其人與該物間之實力支配關係，不以直接占有為
      必要 ，間接亦可，然一旦失去支配力，即無持有可言，
      時間長 短、距離遠近，非關重要（最高法院100年度台上
      字第5121號判決意旨參照）。而臺灣高等法院在107年度
      上訴字第 2771號刑事判決中，也曾針對持有行為之認定
      ，表示意見 如下：「另扣案第二級毒品大麻3包於進入我
      國海關後即遭警查獲扣案，嗣為追查毒品來源以控制下交
      付之方式， 而交由郵局寄送予被告，顯非被告實力支配
      之下，是海關 查扣前既係「鍾易墇」持有，於查扣後，
      則為警力支配之 下，是以，上開大麻3包被告自始至終均
      未持有之，為可認定。從而，公訴人所提證據方法，亦難
      認被告所為構成 持有第二級毒品、持有第二級毒品純質
      淨重二十公克以上 罪。」
（二）經查，本件被告劉禺彤是向暱稱「Rui」之人購買本案毒
      品，該人在新北市○○區○○○街000號（統一超商僑中門市）
      前，將本案毒品交由小蜂鳥國際物流有限公司（即 「拉
      拉快遞」）的快遞人員張裕昊送往新北市○○區○○ 街00號
      全家超商興賢門市，要交付給收件人即被告劉禺彤 。而
      快遞人員張裕昊發覺本件運送物品有違法疑慮，逕至 派
      出所報案，派出所員警開拆包裝發現是毒品，即通知新 
      北市政府警察局新莊分局偵查隊到場處理，接著由員警指
       示張裕昊依約定送貨給被告，在被告向張裕昊拿取毒品
      的 當下，埋伏在旁的員警即上前將被告逮捕，此一過程
      業經 證人張裕昊於本院審理中證述明確（見本院110年9
      月15日 筆錄），核與「新莊分局偵查隊查獲劉禺彤涉毒
      品檢測報 告」中所紀錄的案情摘要相符（見偵卷第49頁
      ）。本院認 為可以採認為事實。
（三）依據前述調查證據的結果，本院認為：被告拿到本案毒品
       的當下，本案毒品其實是處於承辦員警的實力支配之下
      。 被告雖然在形式上接到了快遞人員張裕昊所交付的毒
      品， 但是在員警的監控之下，對於本案毒品並沒有實質
      支配或 管理的能力。因此，本院認同前引最高法院及臺
      灣高等法 院等前案的法律意見，認定本案被告劉禺彤並
      未持有本案 毒品，故應為其無罪之諭知。
五、末按法院認為應科拘役、罰金或應諭知免刑或無罪之案件，
     被告經合法傳喚無正當理由不到庭者，得不待其陳述逕行
    判 決，刑事訴訟法第306條定有明文。查本件被告經本院合
    法傳喚無正當理由不到庭，而本院既為無罪判決，依前開規
    定 ，即不待其陳述，逕為一造缺席判決。
據上論斷，應依刑事訴訟法第452 條、第301 條第1 項、第306
條，判決如主文。
本件經檢察官陳建良聲請簡易判決處刑，檢察官朱曉群到庭執行
職務。
中    華    民    國  110    年    9    月    29    日
                  刑事第二十七庭法  官  許映鈞
上列正本證明與原本無異。
如不服本判決，應於判決送達後20日內敘明上訴理由，向本院提
出上訴狀( 應附繕本) ，上訴於臺灣高等法院。其未敘述上訴理
由者，應於上訴期間屆滿後20日內向本院補提理由書「切勿逕送
上級法院」。
                                書記官  粘建豐
中    華    民    國  110    年    9    月    29    日